臺灣臺中地方法院臺中簡易庭民事判決
110年度中簡字第2894號
原      告  華南產物保險股份有限公司

法定代理人  陳文智  
訴訟代理人  賴韋廷  
被      告  吳佩珊  
上列當事人間請求損害賠償事件，經本院於民國110年11月19日
言詞辯論終結，判決如下：
    主    文
被告應給付原告新臺幣50,852元，及自民國110年5月15日起至清
償日止，按年息百分之五計算之利息。
原告其餘之訴駁回。
訴訟費用新臺幣2,210元，其中新臺幣550元由被告負擔，餘由原
告負擔。
本判決原告勝訴部分得假執行。
    事 實 及 理 由
壹、程序事項
    本件被告未於言詞辯論期日到場，核無民事訴訟法第386 條
    各款所列情形，爰依原告之聲請，由其一造辯論而為判決。
貳、實體事項　　
一、原告主張：被告於民國109年3月19日下午12時29分許，駕駛
    車牌號碼00-0000號自小客車，行經臺中市○○區○○路00000號
    前時，因違反號誌管制，致撞及由原告所承保，為訴外人顏
    錦美所有並由訴外人陳勝倫駕駛之車牌號碼000-0000號自用
    小客車（下稱系爭車輛），造成系爭車輛受損，被告自應負
    損害賠償之責。又系爭車輛經送修復後，支出修復費用新臺
    幣（下同）202,439元（工資44,687元、零件157,752元），
    原告已本於保險責任賠付完畢，自得依民法第184條第1項前
    段、第191 條之2、第196條、保險法第53條第1項規定取得
    代位求償權，爰依法提起本件訴訟等語。並聲明：被告應給
    付原告202,439元，及自起訴狀繕本送達翌日起至清償日止
    ，按年息百分之5計算之利息。
二、被告未於言詞辯論期日到場，亦未提出書狀作何聲明或陳述
    。
三、得心證之理由
  ㈠原告主張被告於上開時地與系爭車輛發生碰撞，造成系爭車
    輛受損之事實，業據其提出與其所述相符之行車執照、汽車
    險理賠申請書、初步分析研判表、道路交通事故現場圖、道
    路交通事故當事人登記聯單、估價單、統一發票證明聯、車
    損照片為證，並經本院依職權向臺中市政府警察局第六分局
    調取道路交通事故調查卷宗（含道路交通事故現場圖、道路
    交通事故調查報告表（一）（二）、道路交通事故談話紀錄
    表、酒精測定紀錄表、自首情形紀錄表、道路交通事故補充
    資料表、現場照片、初步分析研判表等）查核無訛，被告已
    於相當時期受合法之通知，而於言詞辯論期日不到場，亦未
    提出任何準備書狀爭執，依民事訴訟法第436條第2項、第28
    0條第3項準用第1 項之規定，視同自認，堪信原告主張之事
    實為真正。按汽車駕駛人，行經有燈光號誌管制之交岔路口
    闖紅燈者，處1,800 元以上5,400 元以下罰鍰，道路交通管
    理處罰條例第53條第1 項規定甚明。又查，系爭事故之肇事
    原因，業經臺中市政府警察局第六分局調取被告車輛行車紀
    錄器畫面，記載事故發生時，系爭車輛由路邊慢車道起步沿
    廣福路左轉往廣福路261巷方向行駛，被告車輛由環中路沿
    廣福路往中科路方向行駛快車道，至肇事地點時，系爭車輛
    紅燈左轉廣福路261巷於路中與紅等直行之被告車輛發生碰
    撞而肇事；系爭車輛左前車頭受損，被告車輛右前車身受損
    （見本院卷第45頁交通事故現場圖現場處理摘要）。可認雙
    方駕駛車輛行經肇事路口欲左轉或直行之際，均未遵守號誌
    管制，等待綠燈後再為通行，而貿然闖越該路口，致使雙方
    車輛擦撞，堪認雙方駕駛均有注意義務之違反，是本院審酌
    雙方對系爭車禍事故發生之肇因、過程、雙方注意義務之輕
    重程度，認被告與訴外人陳勝倫應各負50％之過失責任。
　㈡復按因故意或過失，不法侵害他人之權利者，負損害賠償責
    任；汽車、機車或其他非依軌道行駛之動力車輛，在使用中
    加損害於他人者，駕駛人應賠償因此所生之損害，民法第18
    4條第1 項前段、第191條之2前段分別定有明文。又被保險
    人因保險人應負保險責任之損失發生，而對於第三人有損失
    賠償請求權者，保險人得於給付賠償金額後，代位行使被保
    險人對於第三人之請求權；但其所請求之數額，以不逾賠償
    金額為限，保險法第53條第1 項亦有明定。經查，被告駕車
    有未依號誌行駛之過失，致與系爭車輛發生碰撞而肇事，系
    爭車輛因而受損，堪認被告就本件事故之發生具有過失甚明
    ，被告自應依民法第184條第1項前段、第191條之2前段規定
    ，負損害賠償責任。因原告已依保險契約賠付系爭車輛之修
    理費用給付202,439元，是原告依保險法第53條第1項前段規
    定，得代位顏錦美行使其對被告之損害賠償請求權。
  ㈢再按損害賠償，除法律另有規定或契約另有訂定外，應以填
    補債權人所受損害及所失利益為限；不法毀損他人之物者，
    被害人得請求賠償其物因毀損所減少之價額。民法第216條
    第1 項、第196條分別定有明文。而所謂請求賠償物被毀損
    所減少之價額，得以修理費用為估定標準，但以必要者為限
    ，例如修理材料以新品換舊品，應予折舊（最高法院77年度
    第9 次民事庭會議決議參照）。又保險人代位被害人請求損
    害賠償時，如其損害額小於保險人已給付之賠償金額，則保
    險人所得代位請求者，應祇以該損害額為限（最高法院65年
    台上字第2908號判例意旨參照）。經查，系爭車輛之修理費
    用202,439元，係包含工資44,687元、零件157,752元，已如
    前述，其中零件部分因係以新品替換舊品，依上開說明，自
    應扣除折舊，至工資費用則無折舊問題。依行政院所頒「固
    定資產耐用年數表」及「固定資產折舊率表」規定，小客車
    之耐用年數為5年，依定率遞減法每年折舊千分之369。且營
    利事業所得稅查核準則第95條第6 項規定「固定資產提列折
    舊採用定率遞減法，以1 年為計算單位，其使用期間未滿1 
    年者，按實際使用之月數相當於全年之比例計算之，不滿1 
    月者，以月計」。查系爭車輛為107年1月出廠（見本院卷第
    21頁系爭車輛行車執照），參照民法第124條規定意旨，推
    定其出廠日期為107年1月15日，至109年3月19日本件事故發
    生為止，依前揭規定計算，系爭車輛計算折舊之使用期間為
    2年3月。準此，經扣除系爭車輛使用期間之折舊額後，原告
    得請求之零件費用為57,017元（計算式詳附表），再加計工
    資44,687元，是以，本件系爭車輛之合理修繕金額合計101,
    704元（計算式：57,017＋44,687＝101,704）。此金額低於原
    告賠付之金額，依上開說明，原告僅得代位請求被告給付系
    爭車輛修理費用損害額自應以101,704元為限。
　㈣惟按損害之發生或擴大，被害人與有過失者，法院得減輕賠
    償金額，民法第217條第1項有明文規定。上開規定係為促使
    被害人對於自己生命、身體之安全，盡其應盡之注意義務，
    避免或減少危險或損害之發生，以求當事人間之公平。經查
    ，本件車禍事故之發生，雙方駕駛均有未依號誌行駛及注意
    車前狀況之過失，則原告對於本件事故之損害擴大仍有肇事
    原因，是本院審酌雙方就本件車禍發生之過失情節輕重，認
    原告應負擔50％、被告應負擔50％之過失責任，業已論述如前
    。是以此為計，原告得請求被告賠償之金額應減為50,852元
    （計算式：101,704×0.5＝50,852元；元以下四捨五入）。
  ㈤末按給付有確定期限者，債務人自期限屆滿時起，負遲延責
    任；給付無確定期限者，債務人於債權人得請求給付時，經
    其催告而未為給付，自受催告時起，負遲延責任。其經債權
    人起訴而送達訴狀，或依督促程序送達支付命令，或為其他
    相類之行為者，與催告有同一之效力，民法第229條第1 項
    、第2 項分別定有明文。又按遲延之債務，以支付金錢為標
    的者，債權人得請求依法定利率計算之遲延利息。但約定利
    率較高者，仍從其約定利率；應付利息之債務，其利率未經
    約定，亦無法律可據者，週年利率為百分之5，民法第233條
    第1項、第203條亦分別明定。查原告對被告之侵權行為損害
    賠償債權，核屬無確定期限之給付，既經原告提起本件民事
    訴訟，且起訴狀繕本於110年5月14日合法送達被告（110年5
    月4日寄存送達，110年5月14日送達生效，送達證書見本院
    卷第81頁），則原告請求被告自起訴狀繕本送達被告之翌日
    即110年5月15日起至清償日止，按週年利率百分之5計算之
    遲延利息，核無不合，應予准許。
四、綜上所述，原告依上開規定，請求被告給付50,852元，及自
    110年5月15日起至清償日止，按年息百分之5計算之利息，
    為有理由，應予准許。逾此部分之請求，則屬無據，應予駁
    回。
五、本件係就民事訴訟法第427條第1項訴訟適用簡易程序為被告
    敗訴之判決，爰依民事訴訟法第389條第1項第3 款規定，依
    職權宣告假執行。
六、訴訟費用負擔之依據：民事訴訟法第79條。
中　　華　　民　　國　　110 　年　　12　　月　　21　　日
                      臺灣臺中地方法院臺中簡易庭
                                  法　官　張清洲
附表
-----
折舊時間           金額
第1年折舊值        157,752×0.369=58,210
第1年折舊後價值    157,752-58,210=99,542
第2年折舊值        99,542×0.369=36,731
第2年折舊後價值    99,542-36,731=62,811
第3年折舊值        62,811×0.369×(3/12)=5,794
第3年折舊後價值    62,811-5,794=57,017
中　　華　　民　　國　　110 　年　　12　　月　　21　　日
以上為正本係照原本作成。
如不服本判決，應於送達後20日內，向本院提出上訴狀並表明上
訴理由，如於本判決宣示後送達前提起上訴者，應於判決送達後
20日內補提上訴理由書（須附繕本）。如委任律師提起上訴者，
應一併繳納上訴審裁判費。
                                  書記官  何惠文